【裁判字號】    97,訴,1856
【裁判日期】    971121
【裁判案由】    侵權行為損害賠償
【裁判全文】
臺灣高雄地方法院民事判決              97年度訴字第1856號
原      告  乙○○
被      告  甲○○
上列當事人間因妨害名譽案件，於刑事訴訟程序附帶提起民事訴
訟請求損害賠償事件，經本院刑事庭裁定移送民事庭審理，本院
於民國97年11月14日言詞辯論終結，判決如下：
    主      文
被告應給付原告新台幣壹拾萬元。
原告其餘之訴駁回。
訴訟費用由被告負擔十分之一，餘由原告負擔。
本判決原告勝訴部分得假執行。
原告其餘假執行之聲請駁回。
    事實及理由
一、原告起訴主張：兩造原為男女朋友關係並有金錢糾紛。伊於
    民國96年2 月26日（農曆1 月9 日）某時許，由數名親友陪
    同，前往高雄縣橋頭鄉○○路通山巷5 弄22號被告住處催討
    債務，雙方因債務多寡問題發生爭執，被告竟心生不滿，乃
    高舉煙灰缸作勢打人，並持煙灰缸敲打桌子，繼而基於恐嚇
    之犯意，向伊恫稱：「要讓你們花店不能繼續營業」等加害
    財產之事，致伊心生畏懼而危害於安全，爰依侵權行為之法
    律關係，請求被告賠償非財產上之損害新台幣（下同）1,00
    0,000 元，並聲明求為判決：（一）被告應給付原告1,000,
    000 元。（二）願供擔保請准宣告假執行。
二、被告則以：96年2 月26日當日，原告不承認伊有還錢，伊很
    生氣，有拿煙灰缸敲打桌子，沒有作勢打人，沒有說不讓花
    店經營等語資為抗辯，並聲明求為判決：原告之訴駁回。
三、原告主張之上開事實，業經台灣高等法院高雄分院97年度上
    易字第679 號刑事判決以恐嚇判處有期徒刑2 月確定在案，
    此有該刑事判決乙份附卷可稽，至被告雖不否認伊業經台灣
    高等法院高雄分院依恐嚇罪判處前開罪刑之情，然則執前揭
    情詞置辯。經查：
（一）證人蔡林瑞玉（即原告之母）於偵查中證稱：96年農曆1
      月9 日拜天公那天去被告家中討債，當時雙方在吵還錢的
      事，被告說要讓我們花店開不下去；於上開刑事案件審理
      中證稱：陳俊利是我先生的朋友，因為被告欠乙○○錢一
      直不聞不問，所以陳俊利陪我們這些女生一起去被告家裡
      ，當時我有聽到被告說要讓花店不能經營，被告很兇，還
      拿煙灰缸作勢要打人，我們有一陣子有請朋友幫忙注意一
      下花店的安全，我先生都在外面忙，而我們家都是女生，
      花店是我與女兒乙○○在照顧，我擔心我女兒的安全，我
      雖然會害怕，但還是要爭執到底，因為被告實在欠太多錢
      了等語（見偵查卷第11頁、本院96年度易字第3615號刑事
      卷第60頁）。又證人蔡靜曄（即原告之姊）於偵查中證稱
      ：我確定被告有提到要讓花店經營不下去這個意思，他語
      氣很兇；於上開刑事案件審理中證稱：我有聽到被告說要
      讓花店經營不下去這個意思的話語，但整句話的具體說法
      我不確定，被告講那句話出來，我們就更生氣，覺得被恐
      嚇，乙○○有被嚇到，很生氣，一直流眼淚，有點發抖，
      我聽到時會害怕，怕花店被砸，因為我們家裡都是女生，
      當時雙方你來我往爭執，被告很兇，拿起煙灰缸作勢要打
      人，手舉煙灰缸往下打，好像打到桌子等語。（見偵查卷
      第35頁、刑事卷第65頁）。又證人陳俊利（即蔡林瑞玉之
      友人）於偵查中證稱：因為債務問題，被告說要讓她們生
      意無法經營，具體講法我忘記了；於本院證稱：當時很吵
      ，被告口氣很差，甚至拿煙灰缸要砸人，有聽到被告說要
      讓花店經營不下去等語（見偵查卷第12頁、刑事卷第108
      頁）。另參酌原告家中確實經營花店生意，此為被告所肯
      認，而語意「讓花店無法繼續營業」之話語，內容亦甚為
      具體，非屬債務爭執中之空泛謾罵之詞，證人蔡林瑞玉等
      人自當印象深刻，不致因債務爭執而有所誤認，其等所證
      應為真實，應認原告主張之上開事實，足以採信。
（二）被告雖辯稱證人陳俊利當時不在場，而認其所證不實，惟
      關於陳俊利在場一節，業經證人蔡林瑞玉、蔡靜曄、乙○
      ○於上開刑事案件審理中證述無訛，證人陳俊利於上開刑
      事案件審理中亦證稱：我陪同乙○○到被告家中2 次，我
      聽到被告說要讓花店不能經營，與我看到被告砸煙灰缸是
      同一天，而我看到被告拿煙灰缸作勢要砸人只有1 次，應
      該就是我第1 次也就是96年農曆年過後隔幾天去被告家裡
      那1 次等語甚詳，堪認證人陳俊利確實在場而見聞被告出
      言恐嚇之行為。
（三）證人即被告父親王清雲於上開刑事案件審理中，及證人即
      被告前姊夫翁志銘於偵查中，固均證稱被告當時並未說要
      讓花店經營不下去等語（見刑事卷第73頁、偵查卷第27-2
      8 頁），惟被告此部分恐嚇犯行，業經上開證人蔡林瑞玉
      等人證述歷歷，而花店繼續經營與否，關乎原告家中生計
      ，反與證人王清雲、翁志銘毫無關連，則在雙方多人間就
      債務問題吵鬧不休情況下（見刑事卷第73頁之王清雲證詞
      ），就被告有無提及上開花店經營等語，衡情而論，證人
      汪清雲、翁志銘自不若證人蔡林瑞玉等人敏感易察，復佐
      以被告當時確實情緒激動，而有拿煙灰缸敲打桌子之舉，
      堪認證人蔡林瑞玉等人之證詞較為可採，尚無從以證人王
      清雲、翁志銘所證上情，逕為有利被告之認定。
（四）原告經營家中花店門市，除父親外並無男丁等情，業經證
      人蔡林瑞玉等人作證明確，則被告向原告告以要讓花店無
      法經營等語，自足使人擔心受怕而心生不安，已達危害安
      全之程度至明。又證人蔡林瑞玉於上開刑事案件審理中證
      稱：雖然害怕還是要爭執到底，因為被告實在欠太多錢了
      等語，及證人蔡靜曄於上開刑事案件審理中證稱：我是想
      離開，但我們那天去的目的是想把事情解決，事後我們再
      度前往被告家裡，也是想把事情解決，因為被告欠太多錢
      了，銀行一直追著我們要，當時我們沒有報警的原因，是
      想事情可以私下解決就解決，我們想把錢要回來，我們是
      一般人家，盡量不要有官司的事情等語，證人乙○○於上
      開刑事案件審理中陳稱：我感到害怕但沒有馬上離開現場
      ，是因為我母親在旁邊，且債務情形只有我最清楚，我必
      須告訴他們欠款的細節，事後隔約1 個禮拜再度去被告家
      裡，雖然也會怕，但為了錢還是要去，收到簡訊後就沒有
      再去找被告，是因為我擔心如果出事，要那些錢也沒用等
      語。經審酌兩造就債務金額爭執不下，被告認為總額約2
      百餘萬元，且其母親已代為清償部分債務，原告則認總額
      約5 百萬元，被告之母所交付之現金，是其私下跟會之會
      款，與債務無關，足見雙方有爭執之債務金額不少，原告
      自亟欲解決此一金錢糾紛，是原告於被告出言恐嚇後，仍
      續留現場與被告爭執債務問題，事後並再度前往被告家中
      催討債務，均甚符常情，尚不得以此推論原告並未心生畏
      懼。又被害人遭受恐嚇時是否心生畏懼，應本於社會經驗
      法則加以判斷，其有無及時告訴，本與有無心生畏懼，係
      屬二事，不得以被害人遲未告訴，即謂被害人並無畏懼之
      情，被告辯稱：原告並未心生畏懼，伊自無恐嚇可言云云
      ，亦非可採。
四、按因故意或過失，不法侵害他人之權利者，負損害賠償責任
    。不法侵害他人身體、健康、名譽、自由、信用、隱私、貞
    操或不法侵害其人格法益而情節重大者，被害人雖非財產上
    之損害，亦得請求賠償相當之金額，民法第184 條第1 項前
    段、第195 條第1 項分別定有明文。而慰撫金之賠償，應以
    人格權遭遇侵害，使精神受有痛苦為必要，且所謂相當金額
    ，應以實際加害情形是否重大，及被害者之身分地位與加害
    人經濟狀況等關係定之，最高法院47年台上字第1221號、51
    年台上字第223 號亦著有判例意旨可資參照。本件原告既因
    被告之恐嚇行為，已足以影響其意思之決定與行動自由，其
    精神自感痛苦，是原告請求非財產上之損害賠償自屬有據。
    查原告現年31歲，二技畢業，名下並無任何財產；被告現年
    31歲，高中畢業，現從事殯葬業臨時工作，日薪600 至800
    元，名下並無任何財產等情，此有稅務電子閘門財產所得調
    件明細表等件附卷可參，並為兩造所自承，爰審酌兩造教育
    程度、經濟狀況、社會地位、損害程度等一切情狀，認原告
    此部分之請求以100,000 元為適當，其逾此範圍之請求為無
    理由，應予駁回。
五、原告雖陳明願供擔保，聲請宣告假執行，然本院所命給付未
    逾500,000 元，應依職權宣告假執行；至原告敗訴部分，其
    假執行之聲請已失所附麗，應併予駁回。
六、結論：本件原告之訴為一部有理由，一無理由，爰依民事訴
    訟法第79條、第389 條第1 項第5 款，判決如主文。
五、原告陳明願供擔保，聲請宣告假執行，核無不合，爰酌定相
    當擔保金額准許之。
四、結論：原告之訴為有理由，依民事訴訟法第385條第1項前段
    、
    第78條、第85條第1項、第85條第2項，第390條第2項，判決
    如主文
    。
中    華    民    國    97    年    11    月    21    日
                  民事鳳山分庭法  官  何悅芳
正本係照原本作成。
如不服本判決，應於送達後20日內，向本院提出上訴狀並表明上
訴理由，如於本判決宣示後送達前提起上訴者，應於判決送達後
10日內補提上訴理由書（須附繕本）。
中    華    民    國    97    年    11    月    21    日
                                書記官  洪嘉慧


司法院資訊處製作；財團法人民間司法改革基金會備份。
